【裁判字號】    97,中簡上,709
【裁判日期】    971031
【裁判案由】    偽造文書
【裁判全文】
臺灣臺中地方法院刑事判決           97年度中簡上字第709號
上  訴  人
即  被  告  乙○○
上列上訴人即被告因偽造文書案件，不服本院臺中簡易庭九十七
年度中簡字第一八八八號中華民國九十七年六月十一日第一審簡
易判決（聲請案號：臺灣臺中地方法院檢察署九十七年度速偵字
第二四四０號）提起上訴，暨移送併案審理（九十七年度偵字第
一五四二七號），本院管轄之第二審合議庭判決如下：
    主    文
原判決撤銷。
乙○○犯行使偽造特種文書罪，處有期徒刑月，如易科罰金，
以新台幣壹仟元折算壹日。扣案之偽造車牌號碼五八九五─ＥＲ
號車牌貳面及偽造車牌號碼六六八一─ＨＷ號車牌壹面，均沒收
。
    犯罪事實
一、乙○○因所有車牌號碼五八九五─ＥＲ號及六六八一─ＨＷ
    號二部賓士牌自小客車之牌照均逾期未檢驗，而遭監理機關
    註銷該等車牌並查扣車牌號碼六六八一─ＨＷ號車牌一面，
    故無該等車牌可使用，竟於民國九十七年四月初某日，同時
    委請位於臺中市○○路上某一不知情之廣告業者，偽造車牌
    所用之壓克力板及車號等字樣，再旋即自行拼裝製作車牌號
    碼五八九五─ＥＲ號車牌二面及六六八一─ＨＷ號車牌一面
    而偽造該等車牌之特種文書，並隨即於製作完成該等偽造車
    牌之當日，至位於臺中市○○路上之停車場，同時將該等偽
    造之車牌號碼五八九五─ＥＲ號車牌二面及六六八一─ＨＷ
    號車牌一面各懸掛在上開賓士牌自小客車上以行使該等偽造
    之特種文書，足以生損害於交通部、監理站對車牌之核發及
    管理之正確性。嗣先於九十七年五月二十三日下午一時五十
    五分許，由乙○○駕駛上開懸掛偽造車牌號碼五八九五─Ｅ
    Ｒ號車牌二面之賓士牌自小客車行經臺中市○區○○路與福
    龍街口時為警查獲，並當場扣得該等偽造車牌號碼五八九五
    ─ＥＲ號之車牌二面；其後另於九十七年六月五日下午七時
    三十分許，由不知情之乙○○之妻甲○○（業經檢察官另為
    不起訴處分在案）駕駛上開懸掛偽造車牌六六八一─ＨＷ號
    車牌一面之賓士牌自小客車行經臺中市○區○○路與興中街
    口時為警查獲，並當場扣得該偽造車牌號碼六六八一─ＨＷ
    號車牌一面，始循線查悉上情。
二、案經臺中市警察局第二分局報請臺灣臺中地方法院檢察署檢
    察官聲請簡易判決處刑及移送併案審理。
    理    由
一、訊據被告乙○○固坦承伊確有於上開時、地委託廣告業者製
    作上開車牌，並自行於上開時、地將該等車牌各懸掛於停放
    在承租停車場之該等車輛上使用以為行使，並分別於上開時
    、地遭警查獲等情不諱；然仍矢口否認伊有何行使偽造特種
    文書之犯行，辯稱：伊所有上開車牌因逾期未檢而遭註銷後
    ，伊仍持有其中車號五八九五─ＥＲ號原車牌二面及車號六
    六八一─ＨＷ號原車牌一面，伊僅係為彰顯上開車輛為伊所
    有，且為承租停車場停放該等車輛並避免遭人砸毀，始同時
    委託業者以壓克力製造車牌，此應僅違反行政法，因伊並無
    偽造該等車牌之犯意，且因車牌號碼本屬伊所有，製造之該
    車牌號碼即文書內容並無不實，自非屬偽造云云。經查：
（一）被告自承伊所有上開車牌因逾期未檢而遭註銷後，確有於
      上開時、地委託廣告業者製作上開車牌，並自行於上開時
      、地將該等車牌各懸掛於停放在承租停車場之該等車輛上
      使用以為行使，並分別於上開時、地遭警查獲等情，復經
      證人即被告之妻甲○○於警詢、偵查及本院審理中陳述甚
      詳，且有查獲地點圖、現場及證物照片（見第00000
      00000號警卷第十三頁至第十六頁、第000000
      0000號警卷第十七至二一頁）、車籍查詢－基本資料
      詳細畫面（見第0000000000號警卷第十七頁、
      第0000000000號警卷第十六頁）、乙○○之自
      用小客車行照影本（見第0000000000號警卷第
      二二頁）及臺中市警察局舉發違反道路交通管理事件通知
      單（見第0000000000號警卷第二三頁）等存卷
      可參，足見被告上開部分之自白，核與事實相符，堪先認
      定屬實。
（二）次以，被告雖以上開情詞置辯。然按汽車車牌係交通部監
      理站製作核發之汽車准予行駛之證照，汽車牌照既被吊扣
      ，於吊扣期間該牌號已不得據為通行許可之憑證，被告未
      經許可而偽造車牌，即屬無權製作之人而製作，足生損害
      交通部、監理站對車牌之核發及管理，其行為符合刑法第
      二百十二條之罪，又其逕行懸掛使用已構成行使偽造特種
      文書罪，有臺灣高等法院九十年十二月九十一年庭長法律
      問題研討會決議可資參照，自堪認被告所辯上情，洵屬矯
      飾卸責之詞，核非有據。本案事證明確，被告上開犯行，
      洵堪認定。
二、按汽車牌照為公路監理機關所發給，依最高法院六十三年台
    上字第一五五○號判例意旨，汽車牌照乃屬行車之許可憑證
    ，自應屬於刑法第二百十二條所列特許證之一種。又被告偽
    造汽車牌照而以之懸掛於自用小客車上使用，自足以生損害
    於交通部、監理站對車牌之核發及管理之正確性，是核被告
    所為，自應成立刑法第二百十六條行使同法第二百十二條之
    偽造特種文書罪。被告同時委請不知情之廣告業者製作上開
    偽造車牌所用之壓克力板及車號等字樣，應為間接正犯。被
    告偽造上開特種文書之低度行為，應為行使之高度行為所吸
    收，不另論罪。被告同時將上開車牌各懸掛於伊所有停放在
    停車場之二部賓士車上使用以為行使，核屬想像競合犯，應
    依刑法第五十五條之規定，從一重處斷。至檢察官移送併案
    審理部分（九十七年度偵字第一五四二七號），既與公訴人
    已起訴經論罪之犯罪事實，具有想像競合犯之裁判上一罪關
    係，本院自應併予審究，附此敘明。原審就公訴人聲請簡易
    判決處刑部分之犯行予以論科，固非無據；惟查，被告前雖
    曾因違反健康食品管理法案件，經臺灣高等法院臺中分院以
    九十一年度上易字第一九六三號判處有期徒刑三月確定，並
    於九十一年十一月二十六日易科罰金執行完畢，此有臺灣高
    等法院被告前案紀錄表存卷足參，然被告為本案犯行之時間
    既係上開有期徒刑執行完畢後超過五年之九十七年四月初某
    日，當無成立累犯之餘地，而原審既誤認被告乃於受有期徒
    刑執行完畢後五年內故意再犯本案，而論以累犯，且未及就
    檢察官移送併案審理部分併予審理，亦未就偽造之車牌部分
    宣告沒收，自均有未洽，是上訴人指摘原判決不當，即為有
    理由，應由本院予以撤銷改判。爰審酌被告之素行，又考其
    犯罪之動機、目的、手段、家庭狀況，及犯罪後之態度等一
    切情狀，不依檢察官之具體求刑，量處如主文所示之刑，並
    諭知易科罰金之折算標準，以資懲儆。又扣案之偽造車牌號
    碼五八九五─ＥＲ號車牌二面及偽造車牌號碼六六八一─Ｈ
    Ｗ號車牌一面，係被告所有，且供上開犯罪所用之物，業據
    被告供承在卷，應依刑法第三十八條第一項第二款規定宣告
    沒收。
據上論斷，應依刑事訴訟法第四百五十五條之一第一項、第三項
、第三百六十九條第一項前段、第三百六十四條，刑法第二百十
六條、第二百十二條、第五十五條、第四十一條第一項前段、第
三十八條第一項第二款，刑法施行法第一條之一，判決如主文。
中    華    民    國    97    年    10    月    31    日
                  刑事第一庭    審判長法  官  林宜民
                                      法  官  林清鈞
                                      法  官  許惠瑜
以上正本證明與原本無異。
如不服本判決，應於收受送達後10日內向本院提出上訴書狀（應
敘述具體理由並附繕本）。
上訴書如未敘述理由，應於上訴期間屆滿後20日內補提理由書於
本院。
中    華    民    國    97    年    10    月    31    日
                                      書記官  陳佳君
附錄法條：
中華民國刑法第216條
（行使偽造變造或登載不實之文書罪）
行使第210條至第215條之文書者，依偽造、變造文書或登載不實
事項或使登載不實事項之規定處斷。
中華民國刑法第212條
（偽造變造特種文書罪）
偽造、變造護照、旅券、免許證、特許證及關於品行、能力服務
或其他相
類之證書、介紹書，足以生損害於公眾或他人者，處 1 年以下有
期徒刑、
拘役或 3 百元以下罰金。


司法院資訊處製作；財團法人民間司法改革基金會備份。
